【裁判字號】    88,簡上,516
【裁判日期】    890303
【裁判案由】    給付票款
【裁判全文】
臺灣臺中地方法院民事判決  八十八年度簡上字第五一六號
    上  訴  人  乙○○
    被  上訴人  甲○○
右當事人間請求給付票款事件，上訴人對於中華民國八十八年七月廿六日本院台中簡
易庭八十八年度中簡字第一三二八號第一審判決提起上訴，本院判決如左：
    主    文
原判決廢棄。
被上訴人在第一審之訴及假執行之聲請均駁回。
第一、二審訴訟費用由被上訴人負擔。
    事  實
甲、上訴人方面：
一、聲明：如主文所示。
二、陳述：除與原審判決書所載者相同茲予引用外，補稱：
  (一)按「未載到期日者，視為見票即付」、「執票人不於第四十五條所定期限內為見
    票之提示或作或拒絕證書者，對於發票人以外之前手喪失追索權」，票據法第一
    百二十條第二項、第一百二十二條第五項定有明文。系爭本票發票日為八十五年
    九月廿五日，未載到期日，因此該本票為見票即付，被上訴人應於發票日起算六
    個月內為付款提示，惟被上訴人迄八十七年四月二十二日才向訴外人即發票人丙
    ○○為提示，故被上訴人己喪失對發票人以外之前手（包括上訴人）之追索權。
  (二)本件被上訴人主張其於八十七年四月二十日向訴外人丙○○提示，其對上訴人即
    背書人之追索權己罹於一年間不行使，因時效而消滅。
三、證據：援用原審之立證方法。
乙、被上訴人方面：
一、聲明：請求駁回上訴。
二、除與原審判決書所載者相同茲予引用外，補稱：
  (一)上訴人對背書之真正不爭執，自應負背書人之責任。
  (二)確實在八十七年四月廿二日才向訴外人即發票人丙○○提示。
三、證據：援用原審之立證方法。
    理  由
一、被上訴人於原審起訴主張其執有訴外人丙○○所簽發，並由上訴人背書之發票日
    八十五年九月廿五日、票號Ｎ0000000號、面額新臺幣（下同）五十萬元
    ，並免除作成拒絕證書之本票一紙，詎被上訴人於八十七年四月二十二日經提示
    催討該票款，訴外人丙○○僅清償該票款十萬元，其餘四十萬元票款不獲支付，
    爰本於票據之法律關係提起本訴。上訴人則以被上訴人未於發票日起算六個月內
    為付款之提示，對發票人以外之前手己喪失追索權，且對背書人即上訴人之追索
    權亦己罹於一年不行使，因時效而消滅等語置辯。
二、按「未載到期日者，視為見票即付」、「執票人不於第四十五條所定期限內為見
    票之提示或作成拒絕證書者，對於發票人以外之前手喪失追索權」「見票後定期
    付款之匯票，應自發票日起六個月內為承兌之提示」，「匯票、本票之執票人對
    於前手之追索權，自作成拒絕證書日起算，一年間不行使，因時效而消滅。」票
    據法第一百二十條第二項、第一百二十二條第五項、第四十五條、第二十二條第
    二項前段分別訂有明文，查系爭本票之發票日為八十五年九月二十五日，被上訴
    人遲至八十七年四月二十二日才向發票人提示，並於八十七年十月十九日始向本
    院聲請求付命令對上訴人即背書人行使追索權揆諸前揭說明，對上訴人己喪失近
    索權及時效消滅。上訴人提起上訴，請求將原判決，命給付及假執行宣告均廢棄
    為有理由，應由本院改判如主文第二項所示。
三、據上論結，本件上訴為有理由，依民事訴訟法第四百三十六條之一第三項、第四
    百五十條、第七十八條，判決如主文。
中      華      民      國    八十九    年      三      月     三       日
                                    臺灣臺中地方法院民事第一庭
~B審判長法官  陳憲智
~B法      官  陳慧珊
~B法      官  郭德進
右為正本係照原本作成
不得上訴。
中      華      民      國    八十九    年      三      月     十三     日
~B法院書記官
                                                                        Ｂ


司法院資訊處製作；財團法人民間司法改革基金會備份。
